臺灣桃園地方法院民事裁定
111年度監宣字第775號
聲  請  人  蔡佳玲  
相  對  人  蔡吳富枝
關  係  人  蔡宜芝  

上列聲請人聲請監護宣告事件，本院裁定如下：
    主  文
宣告蔡吳富枝（女，民國00年0月0日生，身分證統一編號：Z000
000000號）為受監護宣告之人。
選定蔡佳玲（女，民國00年0月0日生，身分證統一編號：Z00000
0000號）為受監護宣告之人蔡吳富枝之監護人。
指定蔡宜芝（女，民國00年0月00日生，身分證統一編號：Z0000
00000號）為會同開具財產清冊之人。
聲請費用由受監護宣告之人蔡吳富枝負擔。
    理  由
一、聲請意旨略以：聲請人蔡佳玲、關係人蔡宜芝均為相對人蔡
    吳富枝之女兒。相對人因失智症，致不能為意思表示或受意
    思表示，亦不能辨識其意思表示之效果，已達受監護宣告之
    程度，爰依民法第14條第1項、第1110條、家事事件法第164
     條之規定，請求裁定相對人為受監護宣告人，並選定聲請
    人為相對人之監護人，及指定關係人為會同開具財產清冊之
    人等語。
二、按對於因精神障礙或其他心智缺陷，致不能為意思表示或受
    意思表示，或不能辨識其意思表示之效果者，法院得因本人
    、配偶、四親等內之親屬、最近一年有同居事實之其他親屬
    、檢察官、主管機關或社會福利機構之聲請，為監護之宣告
    ，民法第14條第1項定有明文。次按受監護宣告之人應置監
    護人；法院為監護之宣告時，應依職權就配偶、四親等內之
    親屬、最近一年有同居事實之其他親屬、主管機關、社會福
    利機構或其他適當之人選定一人或數人為監護人，並同時指
    定會同開具財產清冊之人；法院為前項選定及指定前，得命
    主管機關或社會福利機構進行訪視，提出調查報告及建議；
    監護之聲請人或利害關係人亦得提出相關資料或證據，供法
    院斟酌，同法第1110條、第1111條亦有明文規定。復按法院
    選定監護人時，應依受監護宣告之人之最佳利益，優先考量
    受監護宣告之人之意見，審酌一切情狀，並注意下列事項：
    ㈠受監護宣告之人之身心狀態與生活及財產狀況。㈡受監護宣
    告之人與其配偶、子女或其他共同生活之人間之情感狀況。
    ㈢監護人之職業、經歷、意見及其與受監護宣告之人之利害
    關係。㈣法人為監護人時，其事業之種類與內容，法人及其
    代表人與受監護宣告之人之利害關係，同法第1111條之1亦
    規定甚明。
三、經查，聲請人主張之上開事實，業據提出與其所述相符之兩
    造之戶籍謄本、中華民國身心障礙證明、財團法人私立高雄
    醫學大學附設中和紀念醫院（下稱高雄醫學大學）病症暨失
    能診斷證明書、臨床失智評估量表、親屬系統表及同意書等
    為證。嗣經本院前往桃園長庚醫院勘驗相對人之精神狀況，
    並於鑑定人長庚醫院沈信衡醫師面前點呼相對人年籍等資料
    ，相對人對點呼無反應，請其舉右手，亦無法配合，口中喃
    喃自語，無法理解其意等情；另據聲請人在場表示：相對人
    自102年看醫生經診斷為腦萎縮，生活無法自理，2年前開始
    無法用言語溝通。因其他兄弟要出售不動產，希望能代相對
    人一併共同出售，故為本件聲請等語，此有本院民國111年1
    1月21日訊問筆錄可參。復經鑑定人沈信衡醫師對相對人實
    施精神鑑定後，其鑑定結果略以：⑴個人史及相關病史：個
    案自102年起，出現記憶力退化、日常生活能力下降（搞錯
    糖、鹽）及異常行為（不斷打電話給案女），另有疑神疑鬼
    、幻覺（看到不存在的小孩，與其對話）等，家屬帶其至高
    雄醫學大學神經内科求診，腦部影像學檢查發現大腦萎縮，
    診斷極輕度失智症，未使用藥物治療，之後個案及家屬以中
    醫調理為主。106年個案罹患帶狀皰疹後，生活自理能力更
    加退化；107年起，個案會時常自行出門但無法順利回家，
    需由警察帶回；109年後，個案失智狀況更加嚴重，平時幾
    乎無言語溝通能力，進食、如廁等亦需他人協助。據家屬表
    示：目前個案可自行起身、行走，但步態不穩、需適度攙扶
    ；進食以碎軟餐為主（需他人餵食）；平時包尿布，髒污無
    法明確表達；洗澡需他人完全協助。鑑定時個案坐於輪椅，
    意識清醒、表情淡漠，可配合待於鑑定現場，但對喚無明顯
    互動反應，而是不斷四處張望，亦無法配合指令動作；幾乎
    無語言，偶有不明意義之氣音詞語。本次聲請鑑定原因為：
    因個案與手足共同持分不動產，計劃出售時，個案需簽立同
    意書，故聲請監護宣告以代為處理。個案80歲，女性，已婚
    ，育有2女1子。據家屬表示：個案國中畢業，病前性格溫和
    、順從，人際關係合宜，婚後為家管，負責家務。85年個案
    罹患子宮頸癌第0期，隔年罹患乳癌並接受左側乳房切除術
    ，罹癌後雖體弱但不影響日常生活。受失智症影響，個案之
    日常生活能力自110年急遽下降，並有日夜顛倒，多躺床少
    行走等情形，故案長女於同年12月起離職、在家照顧個案。
    後案家考量照顧需求及人力安排，由原住處高雄遷居北上至
    案次女住處；111年5月案家申請外籍看護，但尚無合適之看
    護到職，故現仍由案長女負責照顧；案家另申請長照資源，
    每週一、四至案家提供喘息之照顧服務。個案過去有子宮頸
    癌，乳癌，闌尾炎，帶狀皰疹，失智症。⑵生活狀況及現在
    身心狀態（含檢查結果）：①身體與精神狀態：意識：清醒
    。定向感：無法評估。外觀：坐於輪椅，外觀尚整潔。態度
    ：被動待於鑑定現場。情緒：平板淡漠。看似痛苦但不清楚
    原因。行為：無法遵從指令動作；有時有不明意義之手勢或
    動作（如緊抓桌緣）。②檢驗或檢查結果：無。③日常生活自
    理能力：目前個案可自行起身、行走，但步態不穩、需適度
    攙扶；進食以碎軟餐為主（需他人餵食）；平時包尿布，髒
    污無法明確表達；洗澡需他人完全協助。④經濟活動能力：
    已超過1年完全無經濟活動能力。⑤社會性活動力：已超過1
    年完全無社交活動。⑥交通事務能力：已超過1年完全無交通
    事務能力。⑦健康照護能力：被動配合家屬之安排。⑶結論：
    個案之精神科臨床診斷為「失智症」。目前認知功能有明顯
    障礙，致不能為意思表示或受意思表示，或不能辨識其意思
    表示之效果。推測其回復之可能性低。⑷鑑定結果：相對人
    有精神障礙或其他心智缺陷：失智症。障礙程度：完全不能
    為意思表示或辨識其意思表示效果之能力。目前評估個案回
    復之可能性低等語，此有林口長庚醫院111年111月23日長庚
    院林字第1111051151號函及所附精神鑑定報告書在卷可稽。
    是本院審酌相對人精神障礙狀態及心智缺陷之程度等情，並
    參諸上揭精神鑑定報告書之意見，認相對人業因失智症所致
    心智缺陷，致不能為意思表示或受意思表示，亦不能辨識其
    意思表示之效果，符合受監護宣告之要件，是本件聲請為有
    理由，應予准許，爰依法宣告相對人為受監護宣告之人。
四、本院依職權囑託桃園市社會工作師公會進行訪視，其訪視後
    所提出之訪視內容及建議略以：本案之聲請人為相對人長女
    ，關係人為相對人之次女。相對人與聲請人同住，平日除由
    長照居家服務員提供每日2小時之居家照顧外，其餘時間均
    由聲請人照顧相對人。相對人生病後之醫療決策、照顧安排
    均由聲請人及關係人共同處理，相對人身心障礙證明、不動
    產權狀及證件則由聲請人保管，相對人生活及照顧費由聲請
    人個人存款及向親友借貸支付。經訪視，聲請人具擔任本案
    監護（輔助）人意願，關係人具擔任本案會同開具財產清冊
    之人意願。綜合評估，相對人受照顧現況無不適當之處，聲
    請人及關係人之陳述未見明顯不適任之消極原因。仍請鈞院
    以相對人最佳利益為考量，並參酌相關事證後予以綜合裁量
    之等語，此有該公會111年12月1日桃林字第111846號函所附
    桃園市政府社會局社會工作科監護（輔助）宣告調查訪視報
    告在卷可稽。本院審酌聲請人為受監護宣告之人即相對人之
    長女，現主責處理相對人個人事務，且聲請人有意願擔任監
    護人，又無不適或不宜擔任監護人之積極、消極原因，堪認
    如由聲請人為相對人之監護人，應能符合相對人之最佳利益
    ，爰依法選定聲請人為相對人之監護人。又經本院選定之監
    護人即聲請人，自應依民法第1112條規定，負責照顧及養護
    相對人之身體及妥善為財產管理之職務，附此敘明。
五、關於指定會同開具財產清冊之人部分，聲請人聲請指定關係
    人為會同開具財產清冊之人，本院參考上開訪視報告，並審
    酌關係人為相對人之次女，願意擔任會同開具財產清冊之人
    ，且協助聲請人處理相對人事務，認由關係人擔任會同開具
    財產清冊之人，亦無不當，爰依前揭規定，指定關係人為會
    同開具財產清冊之人。又依民法第1113條準用同法第1099條
    及第1099條之1之規定，於監護開始時，監護人即聲請人對
    於相對人之財產，應會同關係人於2個月內開具財產清冊並
    陳報法院，監護人於財產清冊開具完成並陳報法院前，對於
    相對人之財產，僅得為管理上必要之行為，併此敘明。
六、依家事事件法第164條第2項，裁定如主文。
中　　華　　民　　國　　111 　年　　12　　月　　6 　　日
                   家事法庭     法  官　姚重珍
以上正本係照原本作成。
如對本裁定抗告須於裁定送達後10日內向本院提出抗告狀，並繳
納抗告費新臺幣1,000元。
中　　華　　民　　國　　111 　年　　12　　月　　7 　　日
                                書記官　王小萍